【裁判字號】    97,上訴,1839
【裁判日期】    970618
【裁判案由】    毒品危害防制條例
【裁判全文】
臺灣高等法院刑事判決                97年度上訴字第1839號
上  訴  人
即  被  告  甲○○
上列上訴人因違反毒品危害防制條例案件，不服台灣板橋地方法
院96年度訴字第3851號，中華民國97年2月29日第一審判決（起
訴案號：台灣板橋地方法院檢察署96年度毒偵字第5904號；併案
案號：同署96年度毒偵字第7205號），提起上訴，本院判決如下
：
    主  文
上訴駁回。
    事  實
一、甲○○曾於89年間因施用毒品案件，經觀察、勒戒後，認無
    繼續施用毒品之傾向，於民國（下同）89年7月12日釋放出
    所，由臺灣臺北地方法院檢察署檢察官以89年度毒偵字第13
    83號為處分不起訴確定；復於93年間因施用第一級及第二級
    毒品案件，經臺灣臺北地方法院以94年度訴緝字第36號判處
    有期徒刑6月及4月，並定其應執行刑為8月確定，於94年6
    月24日易科罰金執行完畢。
二、詎甲○○仍不知戒絕，復於上開有期徒刑執行完畢後5年內
    ，分別基於施用第1級毒品海洛因及第2級毒品安非他命之犯
    意，於96年7月31日凌晨4、5時許，在臺北縣三峽鎮○○路2
    60號4樓之10居其住處，分別以將第1級毒品海洛因摻入香煙
    之方式，以及將第2級毒品甲基安非他命放入吸食器以燒烤
    方式，施用第1級毒品海洛因及第2級毒品甲基安非他命各1
    次。嗣於96年8月1日晚間9時30分許，在上址為警查獲，並
    扣得海洛因4包（合計淨重3．43公克）及甲基安非他命3 包
    （合計毛重2．76公克、驗餘後淨重1．73公克）。
三、案經臺北市政府警察局中正第二分局報請臺灣板橋地方法院
    檢察署檢察官偵查起訴
    理  由
一、訊據被告矢口否認有施用第1級毒品海洛因或第2級毒品甲基
    安非他命犯行，或辯稱：其於96年4月20日即主動至衛生署
    八里療養院接受美沙冬治療戒斷，該段期間自無可能施用毒
    品，或辯稱：原判決量刑過重，請求從輕量刑，並准易科罰
    金（見97年3月21日上訴狀）云云。惟查：上開分別施用第
    1級及第2級毒品之事實，業據被告於原審審理時坦承不諱，
    且被告於獲案時經警採集其尿液送請臺灣尖端先進生技醫藥
    股份有限公司以EIA酵素免疫分析法初步檢驗，再以GC/MS氣
    相層析質譜儀法確認檢驗結果，分呈安非他命類及鴉片類陽
    性反應，有該公司96年8月10日濫用藥物檢驗報告各1紙在卷
    可參（見偵查卷第53頁）。扣案海洛因4包，經送請法務部
    調查局鑑定結果，認均含第1級毒品海洛因成分，合計淨重
    3.43公克（空包裝總重0.92公克），有該局96年9月7日調科
    壹字第09623065700號鑑定書在卷為憑（見偵查卷第55頁）
    ；扣案甲基安非他命3包，經送請台北市政府警察局鑑定結
    果，認均含第2級毒品甲基安非他命成分，總毛重2.76公克
    ，總淨重1.76公克，各取0.01公克化驗，餘1.73公克，有該
    局96年8月17日北市鑑毒字第675號鑑定書附卷可稽（見偵查
    卷第50頁），足認被告確有於上開時地分別施用第1級毒品
    海洛因及第2級毒品甲基安非他命，雖被告嗣否認有於前開
    時地施用毒品之事實，辯稱係在96年4月間同時施用云云，
    無非事後空言，不足採信。本件事證明確，被告犯行堪以認
    定。
二、按毒品危害防制條例於民國92年7月9日修正公布，自93年1
    月9日施行，其中第20條、第23條將施用毒品之刑事處遇程
    序，區分為「初犯」及「5年內再犯」、「5年後再犯」。依
    其立法理由之說明：「初犯」，經觀察、勒戒或強制戒治後
    ，應為不起訴處分或不付審理之裁定；經觀察、勒戒或強制
    戒治執行完畢釋放後，「5年內再犯」者，因其再犯率甚高
    ，原實施之觀察、勒戒及強制戒治既已無法收其實效，爰依
    法追訴或裁定交付審理。至於經觀察、勒戒或強制戒治執行
    完畢釋放後，「5年後再犯」者，前所實施之觀察、勒戒或
    強制戒治已足以遮斷其施用毒品之毒癮，為期自新及協助其
    斷除毒癮，仍適用「初犯」規定，先經觀察、勒戒或強制戒
    治之程序。從而依修正後之規定，僅限於「初犯」及「5 年
    後再犯」二種情形，始應先經觀察、勒戒或強制戒治程序。
    倘被告於5年內已再犯，經依法追訴處罰，縱其第3次（或第
    3次以上）再度施用毒品之時間，在初犯經觀察、勒戒或強
    制戒治執行完畢釋放5年以後，已不合於「5年後再犯」之規
    定，且因已於「5年內再犯」，顯見其再犯率甚高，原實施
    觀察、勒戒或強制戒治，已無法收其實效，即應依該條例第
    10條處罰（最高法院95年度第7次刑事庭會議決議參照）。
    查被告曾於89年間因施用毒品案件，經觀察、勒戒後，認無
    繼續施用毒品之傾向，於89年7月12日釋放出所；復於93年
    間因施用第1級及第2級毒品案件，經臺灣臺北地方法院以94
    年度訴緝字第36號判處有期徒刑6月及4月，並定其應執行刑
    為8月確定，於94年6月24日易科罰金執行完畢，有本院被告
    前案紀錄表在卷可考。被告於96年7月31日凌晨4、5時許，
    再犯本件施用第1級毒品及第2級毒品罪，雖距前次觀察、勒
    戒執行完畢後已逾5年，惟其於93年間犯有施用毒品罪，揆
    諸上開說明，被告本件犯行已屬「5年內再犯」，自無再經
    觀察、勒戒及強制戒治之必要，應逕依毒品危害防制條例第
    23條第2項之規定論罪科刑。
四、按海洛因及甲基安非他命係毒品危害防制條例第2條第2項第
    1款及第2款規定之第1級及第2級毒品，不得非法持有、施用
    。核被告所為，分係犯毒品危害防制條例第10條第1項之施
    用第1級毒品罪及同條第2項之施用第2級毒品罪。被告施用
    毒品前持有第1級毒品及第2級毒品之低度行為，均為施用之
    高度行為所吸收，不另論罪。被告所犯上開二罪，犯意各別
    ，行為互殊，應予分論併罰。查被告有事實欄所載前案犯罪
    科刑及執行完畢情形，有本院被告全國前案紀錄表1份在卷
    可查，於5年之內故意再犯有期徒刑以上之各本罪，均為累
    犯，均應依法加重其刑。
五、原審同此認定，因依毒品危害防制條例第10條第1項、第2項
    、第18條第1項前段，刑法第11條、第47條第1 項、第51條
    第5款各規定，於審酌被告曾因多次施用毒品案件，經法院
    裁定觀察勒戒或論罪科刑後，仍不知戒絕，再次施用毒品，
    情節非輕，惟念其犯後態度尚佳等一切情狀，分別量處有期
    徒刑10月、4月，並定其應執行有期徒刑1年，暨以扣案海洛
    因4包（合計淨重3．43公克）、甲基安非他命3包（合計毛
    重2．76公克、驗餘後淨重1．73公克），係查獲之第1級、
    第2級毒品，應依毒品危害防制條例第18條第1項前段規定，
    不問屬於犯人與否，應予沒收銷燬之。另扣案之安非他命吸
    食器1組，被告否認為其所有，且乏確據證明係屬被告所有
    ，乃不予宣告沒收。至移送併案審理（96年度毒偵字第7205
    號）部分，係相同事實，併此敘明。核其認事用法，俱無違
    誤，量刑亦甚允洽。被告上訴意旨，或否認犯罪，或指摘原
    判決量刑過重，為無理由，應予駁回。
據上論斷，應依刑事訴訟法第368條，判決如主文。
本案經檢察官陳明光到庭執行職務。
中    華    民    國    97    年    6     月    18    日
                  刑事第十七庭  審判長法  官  趙功恆
                                      法  官  陳憲裕
                                      法  官  高明哲
以上正本證明與原本無異。
如不服本判決，應於收受送達後十日內向本院提出上訴書狀，其
未敘述上訴之理由者並得於提起上訴後十日內向本院補提理由書
（均須按他造當事人之人數附繕本）。
                                      書記官  梁淑時
中    華    民    國    97    年    6     月    18    日
附錄：本案論罪科刑法條全文
毒品危害防制條例第10條
施用第一級毒品者，處 6 月以上 5 年以下有期徒刑。
施用第二級毒品者，處 3 年以下有期徒刑。


司法院資訊處製作；財團法人民間司法改革基金會備份。
